臺灣高等法院刑事判決
110年度原上訴字第140號
上  訴  人  臺灣基隆地方檢察署檢察官
被      告  陳詩婷


指定辯護人  本院公設辯護人郭書益  
上列上訴人因被告犯詐欺等罪，不服臺灣基隆地方法院110年度
原金訴字第2號，中華民國110年8月18日第一審判決（起訴案號
：臺灣基隆地方檢察署109年度偵字第3977、4636號、109年度調
偵字第234號），提起上訴，本院判決如下：
    主    文
原判決撤銷。
陳詩婷犯三人以上共同詐欺取財罪，處有期徒刑壹年。緩刑參年
，並應履行如附表所示之給付。
    犯罪事實
一、陳詩婷於民國109年3月18日，在不詳地點，利用不詳方式上
    網後，在網路社群軟體「FACEBOOK」（下稱臉書）之工作求
    職社團上看到1則徵求財會助理之工作訊息，遂依該工作訊
    息內容所示，接續與真實姓名、年籍均不詳，網路社交通訊
    軟體LINE（下稱LINE）自稱「陳慧萍」、「陳建穎」之成年
    人（以下分別稱「陳慧萍」、「陳建穎」，均無證據證明為
    未滿18歲之人）聯繫應徵工作，「陳建穎」向陳詩婷稱其所
    應徵之工作內容為提供自身帳戶收取公司款項並依真實姓名
    、年籍均不詳，LINE暱稱「曾偉峯」之成年人（下稱「曾偉
    峯」，無證據證明為未滿18歲之人）指示提領現金後繳回公
    司等語，陳詩婷得知工作內容後，依其智識及一般社會生活
    通常經驗，應可預見詐騙集團多係利用他人金融機構帳戶，
    使被害民眾將受騙款項匯入各該金融機構帳戶，再由車手持
    金融卡至提款機提領金融機構帳戶內不明款項後，以迂迴且
    隱密方式交付款項予後手，此與正常資金提領模式有異，極
    有可能係詐騙集團收取犯罪所得之犯罪手法，且可免於詐騙
    集團成員身分曝光，而規避檢警查緝，並掩飾詐騙所得之實
    際去向，製造金流斷點，是持他人金融卡提領款項後送至指
    定人之行為，常與詐欺取財等財產犯罪密切相關，為能賺取
    高額報酬，竟基於參與犯罪組織，亦不違反其本意之不確定
    故意，仍於109年4月8日，加入「陳慧萍」、「陳建穎」、
    「曾偉峯」、真實姓名、年籍均不詳，LINE暱稱「任我行」
    之成年人（下稱「任我行」，無證據證明為未滿18歲之人）
    、彭觀明等成年人（無證明有未滿18歲之少年）所共同組成
    以實施詐術為手段，具有持續性、牟利性之有結構性詐騙集
    團組織（下稱本案詐騙集團），擔任本案詐騙集團之取款車
    手，並提供其向第一商業銀行帳號00000000000號帳戶（下
    稱本案帳戶）之帳戶號碼予「曾偉峯」及本案詐騙集團其他
    成年成員使用，以供本案詐騙集團其他成年成員收取向被害
    人詐欺所得款項之用，並負責前往金融機構自動櫃員機提領
    本案詐騙集團其他成年成員向被害人詐欺所得款項之工作，
    且將所領取之現金轉交予本案詐欺集團其他成年成員，製造
    金流斷點以隱匿詐欺所得之實際去向後，與「陳慧萍」、「
    陳建穎」、「曾偉峯」、「任我行」、彭觀明共同意圖為自
    己不法之所有，基於三人以上共同遂行詐欺取財及洗錢犯罪
    ，亦不違反其本意之不確定故意之犯意聯絡，由本案詐騙集
    團某不詳成年成員，自109年4月13日8時42分許，在不詳地
    點，先撥打電話予林振旺，向林振旺佯稱其為林振旺之友人
    「金菊」等語，並與林振旺成為LINE好友，復於109年4月15
    日11時36分許，在不詳地點，透過LINE之通話，向林振旺佯
    稱其因周轉不靈，欲向林振旺借款新臺幣（下同）20萬元，
    將於1週後還款等語，致使林振旺陷於錯誤，依該詐騙集團
    成員之指示，於同日12時20分許，在位在新北市○○區○○路00
    號之上海商業儲蓄銀行板橋分行內，以臨櫃匯款之方式，將
    20萬元匯入本案帳戶內後，再由陳詩婷依照「曾偉峯」之指
    示，先於同日13時4分許，在址設基隆市○○區○○路000號之第
    一商業銀行基隆分行內，以臨櫃提款之方式，提領本案帳戶
    內之18萬元，復於同日13時39分許，在位在基隆市○○區○○街
    000號之統一超商股份有限公司（下稱統一超商）和豐門市
    內，操作自動櫃員機，提領2萬元，再於同日13時47分許，
    在位在基隆市○○區○○街000巷000號之星巴克咖啡店前，將其
    所領款項共計24萬8,000元（即上開20萬元，併同陳詩婷另
    依指示自其他金融帳戶提領之現金5萬元，扣除陳詩婷自行
    從中抽取其與「曾偉峯」約定之2,000元酬勞）交付予依「
    任我行」之指示前往該處收受款項之彭觀明（業經原審論處
    罪刑確定），俟彭觀明於點收上開款項24萬8,000元後，即
    依「任我行」之指示，在上開星巴克咖啡店附近之廟宇，將
    其向陳詩婷收受之款項24萬8,000元，扣除其與「任我行」
    約定之3,000元酬勞後，全數交付予本案詐騙集團其他成年
    成員，而以此方式製造製造前開犯罪金流之斷點，致無從追
    查前揭犯罪所得之去向，而掩飾、隱匿該犯罪所得。
二、案經林振旺訴由基隆市警察局第一分局、第二分局分別報告
    臺灣基隆地方檢察署檢察官偵查起訴。
    理    由
壹、證據能力部分：
一、關於違反組織犯罪防制條例之供述證據部分：
  ㈠按組織犯罪防制條例第12條第1項中段規定：「訊問證人之筆
    錄，以在檢察官或法官面前作成，並經踐行刑事訴訟法所定
    訊問證人之程序者為限，始得採為證據。」係以立法排除被
    告以外之人於警詢或檢察事務官調查中所為之陳述，得適用
    刑事訴訟法第159條之2、第159條之3及第159條之5之規定，
    故證人於警詢時之陳述，於違反組織犯罪防制條例案件，即
    絕對不具有證據能力，自不得採為判決基礎；至於共犯被告
    於偵查中以被告身分之陳述，仍應類推適用上開規定，定其
    得否為證據（最高法院102年度台上字第3990號、107年度台
    上字第3589號判決意旨參照）；又上開組織犯罪防制條例第
    12條第1項中段規定，係以犯罪組織成員犯該條例之罪者，
    始足與焉，至於所犯該條例以外之罪，被告以外之人所為之
    陳述，自仍應依刑事訴訟法相關規定，定其得否為證據（最
    高法院103年度台上字第2915號判決意旨參照）。而上開組
    織犯罪防制條例第12條第1項規定，係排除一般證人於警詢
    陳述之證據能力之特別規定，然被告於警詢之陳述，對被告
    本身而言，則不在排除之列（最高法院102年度台上字第265
    3號判決意旨參照）。
  ㈡證人即告訴人林振旺、共同被告彭觀明於警詢時之陳述，屬
    被告陳詩婷以外之人於審判外之陳述，依上規定及說明，於
    被告所涉違反組織犯罪防制條例之參與犯罪組織犯行部分，
    絕對不具證據能力，不得採為判決基礎（然就被告所犯三人
    以上共同犯詐欺取財及洗錢等罪名，則不受此限制，特予說
    明）。
  ㈢至被告於警詢時之陳述，對於被告自己而言，則屬被告之供
    述，為法定證據方法之一，自不在組織犯罪防制條例第12條
    第1項規定之排除之列，除有不得作為證據之例外，仍可在
    有其他補強證據之情況下，作為證明被告自己犯罪之證據。
二、次按被告以外之人於審判外之陳述，雖不符刑事訴訟法第15
    9條之1至第159條之4之規定，然經當事人於審判程序同意作
    為證據，法院審酌該言詞陳述或書面陳述作成時之情況，認
    為適當者，亦得為證據；當事人、代理人或辯護人於法院調
    查證據時，知有刑事訴訟法第159條第1項不得為證據之情形
    ，而未於言詞辯論終結前聲明異議者，視為有前項之同意，
    刑事訴訟法第159條之5定有明文。查，本判決下列認定事實
    所引用之被告以外之人於審判外所為之其他供述證據資料（
    包含人證與文書等證據），並無證據證明係公務員違背法定
    程序所取得；而檢察官、被告及其辯護人對本院審判期日提
    示之卷證，均同意或不爭執其等證據能力（見本院卷第95至
    96頁），且檢察官、被告及其辯護人迄至言詞辯論終結前亦
    均未聲明異議，本案證據資料作成時之情況，核無違法取證
    或其他瑕疵，證明力亦無明顯過低之情形，認為以之作為證
    據為適當，依刑事訴訟法第159條之5規定，自均得作為證據
    。
三、至於非供述證據部分，檢察官、被告及其辯護人均同意或不
    爭執其等證據能力（見本院卷第96至98頁），復均查無違反
    法定程序取得或其他不得作為證據之情形，且經本院於審理
    期日提示予檢察官、被告及其辯護人而為合法調查，應認均
    有證據能力。
貳、實體事項：
一、認定犯罪事實所憑之證據及理由　　　
　  訊據被告固坦承其有依「曾偉峯」之指示，於上開時間、地
    點，提領款項後交付予共同被告彭觀明等事實，惟矢口否認
    有何三人以上共同詐欺取財等犯行，辯稱：伊是上臉書應徵
    代工工廠之財會助理職位，他們才有人聯絡伊，當下伊並不
    知道對方是詐騙集團，在對話紀錄中伊真的在問對方工作的
    事，對方還要伊每天打卡，伊也照著做；伊是到了伊的帳戶
    變成警示帳戶時，才知道並且去報案云云。經查：
　㈠被告在臉書之工作求職社團上看到1則徵求財會助理之工作訊
    息，遂依該工作訊息內容所示，接續與「陳慧萍」、「陳建
    穎」聯繫應徵工作，「陳建穎」向被告稱其所應徵之工作內
    容為提供自身帳戶收取公司款項，被告即提供本案帳戶之帳
    戶號碼予「曾偉峯」。嗣本案詐騙集團某不詳成年成員，自
    109年4月13日8時42分許，在不詳地點，先撥打電話予告訴
    人，向告訴人佯稱其為告訴人之友人「金菊」等語，並與告
    訴人成為LINE好友，復於109年4月15日11時36分許，在不詳
    地點，透過LINE之通話，向告訴人佯稱其因周轉不靈，欲向
    告訴人借款20萬元，將於1週後還款等語，致使告訴人陷於
    錯誤，依該詐騙集團成員之指示，於同日12時20分許，在位
    在新北市○○區○○路00號之上海商業儲蓄銀行板橋分行內，以
    臨櫃匯款之方式，將20萬元匯入本案帳戶內後，被告依照「
    曾偉峯」之指示，先於同日13時4分許，在址設基隆市○○區○
    ○路000號之第一商業銀行基隆分行內，以臨櫃提款之方式，
    提領本案帳戶內之18萬元，復於同日13時39分許，在位在基
    隆市○○區○○街000號之統一超商和豐門市內，操作自動櫃員
    機，提領2萬元，再於同日13時47分許，在位在基隆市○○區○
    ○街000巷000號之星巴克咖啡店前，將其所領款項共計24萬8
    ,000元交付予依「任我行」之指示前往該處收受款項之共同
    被告彭觀明，共同被告彭觀明再依「任我行」之指示，將其
    向被告收受之款項，扣除其與「任我行」約定之酬勞後，全
    數交付予本案詐騙集團其他成年成員，被告因此獲得2,000
    元之報酬等事實，業據被告於警詢及偵查中供承不諱（見偵
    4636卷第7至9頁；偵3381卷第7至9、81至84頁），核與證人
    即告訴人於警詢時指訴情節大致相符（見偵4636卷第39至40
    頁），復經證人即共同被告彭觀明於警詢、偵查及原審審理
    中證述屬實（見偵3977卷第8至10、146至148頁；原審卷第9
    4、101頁），並有上海商業儲蓄銀行匯出匯款申請書、告訴
    人與詐欺集團成員間之LINE訊息及通話紀錄翻拍照片、被告
    與詐欺集團成員間之LINE訊息及通話紀錄翻拍照片、被告提
    領款項之現場監視器錄影畫面翻拍照片、第一銀行回覆存款
    查詢之客戶基本資料、第一商業銀行瑞芳分行109年5月29日
    一瑞芳字第00042號函及其檢附第一銀行各類存款開戶暨往
    來業務項目申請書、身分檢核文件、開戶作業檢核表、美國
    人士暨美國指標檢核表（個人戶）、第一商業銀行印鑑卡、
    被告開戶時留存影像照片、第一銀存摺存款客戶歷史交易明
    細表、第一商業銀行取款憑條存根聯、共同被告彭觀明案發
    時行進動線沿線監視器錄影畫面翻拍照片等件在卷可稽（見
    偵4636卷第15至25、29、31至38、45、47至53頁；偵3381卷
    第37、39至61頁；偵3977卷第37至47、59、73至87頁），應
    堪認定。
　㈡被告主觀上具有三人以上共同犯詐欺取財之不確定故意，茲
    說明如下：
    ⒈按金融機構帳戶事關個人財產權益之保障，存戶之存摺、
      印章具專屬性及私密性，多僅限本人交易使用，縱偶有特
      殊情況而同意提供自己帳戶供他人匯入或提領款項者，亦
      必係與該他人具相當信賴關係，並確實瞭解其用途，並無
      任意交付予他人使用之理。且我國金融機構眾多，一般人
      均可自由至銀行申辦帳戶以利匯入、提領款項，依一般人
      之社會生活經驗，如將款項隨意匯入他人帳戶內，將有遭
      帳戶所有人提領一空招致損失之風險，故若帳戶內之款項
      來源正當，實無將款項匯入他人帳戶再委請該人代為提領
      後交付與己之必要，是若遇刻意將款項匯入他人帳戶，再
      委託他人代為提領款項之情形，依一般人之社會生活經驗
      ，即已心生合理懷疑所匯入之款項可能係詐欺所得等不法
      來源。況詐欺集團利用車手提領人頭金融機構帳戶款項，
      業經報章媒體多所披露，並屢經政府及新聞為反詐騙之宣
      導，是一般具有通常智識之人，應均可知委由他人以臨櫃
      或至自動付款設備方式分別多次提領金融機構帳戶款項者
      ，多係藉此取得不法犯罪所得，且隱匿金融機構帳戶內資
      金實際取得人之身分，以逃避追查。查本案被告於案發時
      為29歲之成年人，心智正常，智慮成熟，且具有高職畢業
      之智識程度，於案發前並曾擔任工廠之作業員及外送員等
      工作，當具有相當社會歷練，業據被告於原審及本院審理
      中供述明確（見原審卷第186頁；本院卷第103頁），堪認
      其具有相當之智識程度與社會經驗，對上情當有認識之可
      能。
　　⒉次按刑法上之故意，可分為直接故意與不確定故意（間接
      故意），行為人對於構成犯罪之事實，明知並有意使其發
      生者，為直接故意；行為人對於構成犯罪事實，預見其發
      生而其發生並不違背其本意者，為間接故意。又刑法詐欺
      罪雖不處罰過失，然「有認識過失」與「不確定故意」二
      者對犯罪事實之發生，均「已有預見」，區別在於「有認
      識過失」者，乃「確信」該事實不會發生，而「不確定故
      意」者，則對於事實之發生，抱持縱使發生亦「不在意」
      、「無所謂」之態度。又參以現今詐欺集團分工細膩，行
      事亦相當謹慎，而被害人匯入款項之金融機構帳戶，雖在
      詐欺集團成員掌握中，然該帳戶內款項，於尚未提領之前
      ，該帳戶仍有隨時遭到凍結之風險，是詐欺集團派遣前往
      實際取款之人，關乎詐欺所得能否順利得手，且因遭警查
      獲或銀行通報之風險甚高，參與取款者必須隨時觀察環境
      變化以採取應變措施，否則取款現場如有突發狀況，指揮
      者即不易對該不知內情之人下達指令，將導致詐騙計畫功
      敗垂成，如參與者確實毫不知情，其於提領之後將款項私
      吞，抑或在提領現場發現同夥係從事違法之詐騙工作，更
      有可能為自保而向檢警或銀行人員舉發，導致詐騙計畫穿
      幫，非但無法領得詐欺所得，甚且牽連集團其他成員，是
      詐欺集團斷無可能派遣對詐騙行為毫無所悉者至銀行擔任
      實際提領款項之人。查被告於警詢時供稱：109年3月18日
      ，伊在臉書找工作的社團裡，看到「陳慧萍」PO文徵財會
      助理的貼文，「陳慧萍」就叫伊給她LINE ID，並跟伊說
      人事主任「陳建穎」會加LINE，之後主任「陳建穎」就跟
      伊介紹工作內容、福利等事項，並跟伊說公司地點在臺中
      ，且問伊有無貸款、個人信用等資料，之後又叫伊提供身
      分證確認，他確認伊可以入職後，就叫伊加部門主管「曾
      偉峯」的LINE，主管「曾偉峯」就詢問伊何時可以上班，
      並跟伊說因為人力關係，將伊安排在3月25日入職，之後
      伊就依照公司規定在LINE上面出勤打卡，期間「曾偉峯」
      都會一直跟伊說請會計匯款給伊，再叫伊將款項交給代工
      工廠的會計，並要伊提供彰化銀行和第一銀行的帳戶給她
      ，直到4月15日，主管「曾偉峯」就打電話給伊，跟伊說
      今天會有工作，要待命，11時左右，主管「曾偉峯」跟伊
      說有30萬元進伊彰化銀行的帳戶內，叫伊去彰化銀行臨櫃
      提領25萬元，伊提領完後，主管「曾偉峯」就叫伊去基隆
      市中正區新豐街麥當勞，將款項交給指定會計（男性），
      之後12時53分，又跟伊說有20萬元進伊的第一銀行帳戶內
      ，叫伊去第一銀行臨櫃提領18萬元，伊提領後，主管「曾
      偉峯」又叫伊去彰化銀行提款機提領剩下的5萬元，伊領
      完後，主管「曾偉峯」又叫伊去新豐街星巴克，伊到達後
      ，主管「曾偉峯」又叫伊前往便利商店提領第一銀行剩餘
      的2萬元，領完後，伊就前往新豐街星巴克，將錢交給一
      樣的會計，期間主管「曾偉峯」有交伊抽出2000元當車資
      ，所以伊一共拿49萬8,000元給該會計之男子等語（見偵4
      636卷第7至8頁），足見被告之工作模式為：「曾偉峯」
      先指示被告前往特定地點提領他人匯入其金融金構帳戶之
      款項，再指示被告將所領取之款項在特定地點交付他人，
      並自行自所提領款項中抽取2,000元做為報酬，依此行為
      模式，顯係將單一提款行為刻意多段分工，以隱諱之方式
      安排由不同人進行，實與一般人提領款項流程相距甚遠，
      且被告上開工作內容僅係提領款項後轉交他人，即可因此
      獲得2,000元做為報酬，此與其所付出勞力顯不相當之高
      額報酬，與一般工作薪資相較，顯然不成比例，實與常情
      不符。是以，被告不僅並未實際前往其所應徵工作之場所
      面試、到職，且「曾偉峯」係要求其先於指定之處所提領
      他人匯入其金融金構帳戶之款項，再將款項交付給「曾偉
      峯」指定之人，即可獲得2,000元做為報酬，依被告前述
      智識程度及一般社會生活通常經驗，應可自上開工作內容
      察覺其應徵之工作與常情有異而預見事涉詐欺等不法情事
      ，業如前述；又財產犯罪之領域中，時下最常經傳播媒體
      廣範報導者，即詐欺集團領款車手之犯罪手法，而被告密
      集使用自己金融機構帳戶之提款卡多次提領款項之客觀情
      狀，核與受僱擔任詐欺集團中領款「車手」之工作態樣相
      吻合，足認被告對上開不合乎常理之工作內容及條件，已
      預見係詐欺集團為詐騙後之取款行徑，卻仍願意負責出面
      提領款項之分工，而使該詐欺集團得以實際取得不法詐欺
      款項，堪認被告主觀上確有參與犯罪組織之不確定故意及
      配合「曾偉峯」共同詐欺取財及洗錢之不確定故意之犯意
      聯絡，客觀上亦有領款及轉交之行為分擔。
　  ⒊被告雖以前開情詞置辯，並提出其將身分證以LINE傳送予
      「陳建穎」之被告與詐欺集團成員間之LINE訊息及通話紀
      錄翻拍照片等件為證（見偵4636卷第15至25頁），然被告
      於偵查中供稱：那時候在LINE裡面有講說他們為了要避開
      稅，所以才用這個方式（即代工工廠將款項先匯至其帳戶
      ，再由其領出轉交），4月15日以前伊都有打卡，就是對
      方說的上班下班，但也都沒有工作，所以伊當時一直在質
      疑有無工作等語（見偵3381卷第82至83頁），可見對方雖
      告知被告工作內容係替公司領取代工工廠匯入其帳戶之款
      項後交付公司，然被告並未因而全然信服，而仍認此項工
      作有所可疑，並知悉受僱持自己金融帳戶領取他人匯入之
      款項並交付之工作，可能涉及不法掩飾、隱匿帳戶內詐欺
      所得之來源及去向，竟仍為賺取報酬而從事此工作，自有
      參與組織、詐欺取財及洗錢之不確定故意甚明。是被告前
      開所辯，顯屬事後卸責之詞，不足採信。
　　⒋綜合上情，足認「曾偉峯」委由被告出面提領並轉交告訴
      人匯入本案帳戶之款項，乃係「曾偉峯」及其所屬詐欺集
      團其他成年成員詐欺而來之贓款乙事，被告雖非「明知」
      ，然尚未逸脫被告可得預見之範圍，竟無視於此，仍依「
      曾偉峯」指示提領並轉交款項，被告即以此方式參與「陳
      慧萍」、「陳建穎」、「曾偉峯」、「任我行」、共同被
      告彭觀明及本案詐騙集團其他成年成員之部分犯行，被告
      心態上顯係對其行為成為詐欺集團犯罪計畫之一環而促成
      犯罪既遂之結果予以容任，是被告雖無積極使詐欺取財犯
      罪發生之欲求，然其仍有縱使其為「曾偉峯」所提領並轉
      交之款項係詐欺集團其他成年成員詐騙被害人之所得，亦
      放任其發生而不違背其本意，揆諸前揭說明，足認被告有
      與「陳慧萍」、「陳建穎」、「曾偉峯」、「任我行」、
      彭觀明及本案詐騙集團其他成年成員共同詐欺取財之不確
      定故意甚明。
　㈢按洗錢防制法業於105年12月28日修正公布，並於106年6月28
    日生效施行（下稱新法）。修正前該法（下稱舊法）將洗錢
    行為區分為將自己犯罪所得加以漂白之「為自己洗錢」及明
    知是非法資金，卻仍為犯罪行為人漂白黑錢之為他人洗錢」
    兩種犯罪態樣，且依其不同之犯罪態樣，分別規定不同之法
    定刑度。惟洗錢犯罪本質在於影響合法資本市場並阻撓偵查
    ，不因為自己或為他人洗錢而有差異，且洗錢之行為包含處
    置（即將犯罪所得直接予以處理）、多層化（即為使偵查機
    關難以追查金流狀況，以迂迴層轉、化整為零之多層化包裝
    方式，掩飾或隱匿特定犯罪所得）及整合（即收受、持有或
    使用他人犯罪所得，使該犯罪所得披上合法之外衣，回歸正
    常金融體系）等各階段行為，其模式不祇一端，上開為自己
    或為他人洗錢之二分法，不僅無助於洗錢之追訴，且徒增實
    務事實認定及論罪科刑之困擾。故而為澈底打擊洗錢犯罪，
    新法乃依照國際防制洗錢金融行動工作組織（Financial Ac
    tion Task Force，下稱FATF）40項建議之第3項建議，並參
    採聯合國禁止非法販運麻醉藥品和精神藥物公約及聯合國打
    擊跨國有組織犯罪公約之洗錢行為定義，將洗錢行為之處置
    、多層化及整合等各階段，全部納為洗錢行為，而於新法第
    2條規定：「本法所稱洗錢，指下列行為：一、意圖掩飾或
    隱匿特定犯罪所得來源，或使他人逃避刑事追訴，而移轉或
    變更特定犯罪所得。二、掩飾或隱匿特定犯罪所得之本質、
    來源、去向、所在、所有權、處分權或其他權益者。三、收
    受、持有或使用他人之特定犯罪所得。」以求與國際規範接
    軌。又因舊法第3條所規範洗錢犯罪之前置犯罪門檻，除該
    條所列舉特定嚴重危害社會治安及經濟秩序之犯罪暨部分犯
    罪如刑法業務侵占等罪犯罪所得金額須在5百萬元以上者外
    ，限定於法定最輕本刑為5年以上有期徒刑以上刑之「重大
    犯罪」，是洗錢行為必須以犯上述之罪所得財物或財產上利
    益為犯罪客體，始成立洗錢罪，過度限縮洗錢犯罪成立之可
    能，亦模糊前置犯罪僅在對於不法金流進行不法原因之聯結
    而已，造成洗錢犯罪成立門檻過高，洗錢犯罪難以追訴。故
    新法參考FATF建議，就其中採取門檻式規範者，明定為最輕
    本刑為六個月以上有期徒刑之罪，並將「重大犯罪」之用語
    ，修正為「特定犯罪」；另增列未為最輕本刑為六個月以上
    有期徒刑之罪所涵括之違反商標法等罪，且刪除有關犯罪所
    得金額須在5百萬元以上者，始得列入前置犯罪之限制規定
    ，以提高洗錢犯罪追訴之可能性。從而新法第14條第1項所
    規範之一般洗錢罪，必須有第3條規定之前置特定犯罪作為
    聯結，始能成立。然洗錢犯罪之偵辦在具體個案中經常祇見
    可疑金流，未必瞭解可疑金流所由來之犯罪行為，倘所有之
    洗錢犯罪皆須可疑金流所由來之犯罪行為已經判決有罪確定
    ，始得進一步偵辦處罰，則對於欠缺積極事證足以認定確有
    前置犯罪，卻已明顯違反洗錢防制規定之可疑金流，即無法
    處理。故而新法乃參考澳洲刑法立法例，增訂特殊洗錢罪，
    於第15條第1項規定：「收受、持有或使用之財物或財產上
    利益，有下列情形之一，而無合理來源且與收入顯不相當者
    ，處六月以上五年以下有期徒刑，得併科新臺幣五百萬元以
    下罰金：一、冒名或以假名向金融機構申請開立帳戶。二、
    以不正方法取得他人向金融機構申請開立之帳戶。三、規避
    第七條至第十條所定洗錢防制程序。」從而特殊洗錢罪之成
    立，不以查有前置犯罪之情形為要件，但必須其收受、持有
    或使用之財物或財產上利益，無合理來源並與收入顯不相當
    ，且其財物或財產上利益之取得必須符合上開列舉之三種類
    型者為限。易言之，第15條之特殊洗錢罪，係在無法證明前
    置犯罪之特定不法所得，而未能依第14條之一般洗錢罪論處
    時，始予適用。倘能證明人頭帳戶內之資金係前置之特定犯
    罪所得，即應逕以一般洗錢罪論處，自無適用特殊洗錢罪之
    餘地。例如詐欺集團向被害人施用詐術後，為隱匿其詐欺所
    得財物之去向，而令被害人將其款項轉入該集團所持有、使
    用之人頭帳戶，並由該集團所屬之車手前往提領詐欺所得款
    項得逞，檢察官如能證明該帳戶內之資金係本案詐欺之特定
    犯罪所得，即已該當於新法第14條第1項之一般洗錢罪；至
    若無法將人頭帳戶內可疑資金與本案詐欺犯罪聯結，而不該
    當第2條洗錢行為之要件，當無從依第14條第1項之一般洗錢
    罪論處，僅能論以第15條第1項之特殊洗錢罪。另過去實務
    認為，行為人對犯特定犯罪所得之財物或利益作直接使用或
    消費之處分行為，或僅將自己犯罪所得財物交予其他共同正
    犯，祇屬犯罪後處分贓物之行為，非本條例所規範之洗錢行
    為，惟依新法規定，倘行為人意圖掩飾或隱匿特定犯罪所得
    來源，而將特定犯罪所得直接消費處分，甚或交予其他共同
    正犯，而由共同正犯以虛假交易外觀掩飾不法金流移動，即
    難認單純犯罪後處分贓物之行為，應仍構成新法第2條第1或
    2款之洗錢行為（最高法院108年度台上字第1744號判決意旨
    參照）。本案被告所參與之三人以上共同對告訴人犯詐欺取
    財罪，為洗錢防制法第3條第1款所稱之特定犯罪，觀其犯罪
    手法，係先由詐欺集團其他成年成員對告訴人施以詐術，且
    指定告訴人將詐騙所得之款項匯入本案帳戶，旋由「曾偉峯
    」通知被告提領，再收受款項轉交「曾偉峯」所指定之共同
    被告彭觀明，其等藉此迂迴層轉之方式取得犯罪所得，目的
    顯在製造金流斷點，使偵查機關難以有效追查，以達隱匿犯
    罪所得之去向。而被告為具備通常智識程度及一般社會生活
    通常經驗之成年人，對於上情應可預見，竟仍執意參與，分
    擔實行上開行為，是其與「陳慧萍」、「陳建穎」、「曾偉
    峯」、「任我行」、共同被告彭觀明及本案詐騙集團其他成
    年成員間，均有隱匿特定犯罪所得去向之洗錢犯罪聯絡及行
    為分擔之不確定故意，亦屬明確。
　㈣次按共同正犯之意思聯絡，不限於事前有所協議，其於行為
    當時，基於相互之認識，以共同犯罪之意思參與者，亦無礙
    於共同正犯之成立；又按共同正犯之成立，祇須具有犯意之
    聯絡及行為之分擔，既不問犯罪動機起於何人，亦不必每一
    階段犯行，均須參與，若共同實施犯罪行為之人，在共同意
    思範圍內，各自分擔犯罪行為之一部，相互利用他人之行為
    ，以達其犯罪之目的，其成立不以全體均參與實施犯罪構成
    要件之行為為要件；參與犯罪構成要件之行為者，固為共同
    正犯；以自己共同犯罪之意思，參與犯罪構成要件以外之行
    為，或以自己共同犯罪之意思，事前同謀，而由其中一部分
    人實行犯罪之行為者，亦均應認為共同正犯，使之對於全部
    行為所發生之結果，負其責任；另共同正犯之意思聯絡，原
    不以數人間直接發生者為限，若有間接之聯絡者，亦包括在
    內（最高法院73年台上字第1886號判例、92年度台上字第28
    24號判決意旨、77年台上字第2135號判例參照）。復參以目
    前遭破獲之電話詐騙集團之運作模式，係先以詐騙集團收集
    人頭通訊門號或預付卡之門號及金融機構帳戶，以供該集團
    彼此通聯、對被害人施以詐術、接受被害人匯入受騙款項及
    將贓款為多層次轉帳之使用，並避免遭檢警調機關追蹤查緝
    ，再由該集團成員以虛偽之情節詐騙被害人，於被害人因誤
    信受騙而將款項匯入指定帳戶或交付後，除承襲先前詐騙情
    節繼續以延伸之虛偽事實詐騙該被害人使該被害人能再匯入
    、交付更多款項外，並為避免被害人發覺受騙報警，多於確
    認被害人已依指示匯款或提領現金後，即迅速指派集團成員
    以臨櫃提款或自動櫃員機領款等方式將詐得贓款即刻提領殆
    盡；此外，為避免因於收集人頭帳戶或於臨櫃提領詐得贓款
    ，或親往收取款項時，遭檢警調查獲該集團，多係由集團底
    層成員出面從事該等高風險之臨櫃提款、收取款項（即「車
    手」）、把風之工作，其餘成員則負責管理帳務或擔任居間
    聯絡之後勤人員，然不論擔任車手工作而負責提領款項、取
    走贓款再交與詐欺集團上游之行為，均為詐欺集團犯罪計畫
    不可或缺之重要環節。經查：
　　⒈本件係由本案詐騙集團其他成年成員先自109年4月13日8時
      42分許起，向告訴人施用詐術，致其陷於錯誤，依本案詐
      騙集團其他成年成員之指示，於109年4月15日12時20分許
      ，將款項匯入該詐騙集團成年成員所指定之本案帳戶內，
      業經本院認定如前，足認至少有1名以上之詐欺集團成年
      成員對告訴人施用詐術，且參與本案對告訴人施以詐術而
      詐取款項之人，除被告自己外，至少尚有「陳慧萍」、「
      陳建穎」、「曾偉峯」、共同被告彭觀明及本案詐騙集團
      其他成年成員，且被告對於參與詐欺犯行之成員含其自身
      己達三人以上之事實，已有所認識，可堪認定。
　　⒉又依一般詐欺集團之運作模式，參照前述刑法共同正犯之
　　　規範架構，雖無證據證明被告直接對告訴人施用詐術，然
      其可得預見代他人領取款項後轉交他人之行為，有為詐欺
      集團成員取得詐欺款項以躲避查緝之可能，竟仍決意依「
       曾偉峯」之指示前往提領犯罪所得後轉交他人，使詐欺
      集團其他成年成員得以順利完成詐欺取財之行為，足徵其
      係基於自己犯罪之意思參與該詐欺集團之分工，而與「陳
      慧萍」、「陳建穎」、「曾偉峯」、「任我行」、共同被
      告彭觀明及本案詐騙集團其他成年成員間互有犯意之聯絡
      及行為之分擔，縱被告僅與「陳慧萍」、「陳建穎」、「
      曾偉峯」、共同被告彭觀明有直接之犯意聯絡，未與「任
      我行」及本案詐騙集團其他成年成員間有直接之犯意聯絡
      ，揆諸上揭說明，仍無礙於被告與「任我行」及本案詐騙
      集團其他成年成員間形成犯意聯絡，並應就其所參與犯行
      所生之全部犯罪結果共同負責。至被告雖均係間接故意（
      不確定故意）而為本案詐欺犯行，已如前述，然共同正犯
      之意思聯絡，不以彼此間犯罪故意之態樣相同為必要，除
      犯罪構成事實以「明知」為要件，行為人須具有直接故意
      外，共同正犯對於構成犯罪事實既已「明知」或「預見」
      ，其認識完全無缺，進而基此共同之認識「使其發生」或
      「容認其發生（不違背其本意）」，彼此間在意思上自得
      合而為一，形成犯罪意思之聯絡，是行為人分別基於直接
      故意與間接故意實行犯罪行為，仍可成立共同正犯（參照
      最高法院101 年度第11次刑事庭會議決議、107年度台上
      字第3209號判決意旨），是被告與「陳慧萍」、「陳建穎
      」、「曾偉峯」、「任我行」、共同被告彭觀明及本案詐
      騙集團其他成年成員間之直接故意詐欺犯行間，仍得論以
      共同正犯，併予說明。
　㈤綜上所述，本件事證明確，被告犯行洵堪認定，應予依法論
    科。
二、論罪：
　㈠按組織犯罪防制條例第2條於106年4月19日修正公布，並依同
    條例第19條規定，自公布日生效，該條例第2條原規定：「
    本條例所稱犯罪組織，係指3人以上，有內部管理結構，以
    犯罪為宗旨或以其成員從事犯罪活動，具有集團性、常習性
    及脅迫性或暴力性之組織」，於106年4月19日修正為：「本
    條例所稱犯罪組織，指3人以上，以實施強暴、脅迫、詐術
    、恐嚇為手段或最重本刑逾5年有期徒刑之刑之罪，所組成
    具有持續性及牟利性之有結構性組織。前項有結構性組織，
    指非為立即實施犯罪而隨意組成，不以具有名稱、規約、儀
    式、固定處所、成員持續參與或分工明確為必要」，復於10
    7年1月3日將該條例第2條第1項內文中「具有持續性『及』牟
    利性之有結構性組織」，修正為「具有持續性『或』牟利性之
    有結構性組織」，是107年1月3日修正後之犯罪組織不以脅
    迫性或暴力性之犯罪活動為限，凡以實施強暴、脅迫、詐術
    、恐嚇為手段，或最重本刑逾5年有期徒刑之刑之罪，所組
    成具有持續性或牟利性之有結構性組織均屬之。據前述可知
    ，本案被告係自109年4月8日起加入本案詐騙集團，擔任取
    款車手之工作，由本案詐騙集團其他成年成員先以前開方式
    詐騙告訴人而取得款項，而被告為上開詐騙集團之一員，且
    詐騙集團為藉由招募集團成員，以不同話務人員之角色分工
    持續撥打電話搭配話術作為實施詐術之手段，向告訴人行騙
    ，以獲取金錢或其他物質利益而一致行動之集團，自須投入
    相當之時間與資金等成本，而非隨意組成立即實施犯罪，則
    由詐騙集團之內部分工結構、成員組織等，堪認詐騙集團具
    有一定之時間上持續性及牟利性，自屬前開修正後組織犯罪
    防制條例第2條所稱3人以上，以實施詐術為手段，所組成具
    有持續性、牟利性之有結構性組織，應堪認定。
　㈡核被告所為，係犯組織犯罪防制條例第3條第1項後段之參與
    犯罪組織罪、洗錢防制法第14條第1項之一般洗錢罪及刑法
    第339條之4第1項第2款之三人以上共同詐欺取財罪。
　㈢被告與「陳慧萍」、「陳建穎」、「曾偉峯」、「任我行」
    、共同被告彭觀明及本案詐騙集團其他成年成員間就上開犯
    行，有犯意聯絡及行為分擔，應論以共同正犯。
　㈣按組織犯罪防制條例係藉由防制組織型態之犯罪活動為手段
    ，以達成維護社會秩序、保障人民權益之目的，乃於該條例
    第3條第1項前段與後段，分別對於「發起、主持、操縱、指
    揮」及「參與」犯罪組織者，依其情節不同而為處遇，行為
    人雖有其中一行為（如參與），不問其有否實施各該手段（
    如詐欺）之罪，均成立本罪。然在未經自首或有其他積極事
    實，足以證明其確已脫離或解散該組織之前，其違法行為，
    仍繼續存在，即為行為之繼續，而屬單純一罪，至行為終了
    時，仍論為一罪。又刑法上一行為而觸犯數罪名之想像競合
    犯存在之目的，在於避免對於同一不法要素予以過度評價。
    自然意義之數行為，得否評價為法律概念之一行為，應就客
    觀構成要件行為之重合情形、主觀意思活動之內容、所侵害
    之法益與行為間之關連性等要素，視個案情節依社會通念加
    以判斷。刑法刪除牽連犯之規定後，原認屬方法目的或原因
    結果，得評價為牽連犯之二犯罪行為間，如具有局部之同一
    性，或其行為著手實行階段可認為同一者，得認與一行為觸
    犯數罪名之要件相侔，依想像競合犯論擬。倘其實行之二行
    為，無局部之重疊，行為著手實行階段亦有明顯區隔，依社
    會通念難認屬同一行為者，應予分論併罰。因而，行為人以
    一參與詐欺犯罪組織，並分工加重詐欺行為，同時觸犯參與
    犯罪組織罪及加重詐欺取財罪，雖其參與犯罪組織之時、地
    與加重詐欺取財之時、地，在自然意義上非完全一致，然二
    者仍有部分合致，且犯罪目的單一，依一般社會通念，認應
    評價為一罪方符合刑罰公平原則，應屬想像競合犯，如予數
    罪併罰，反有過度評價之疑，實與人民法律感情不相契合。
    再按罪責原則之含義有二，一為無責任即無刑罰原則（刑法
    第12條第1項規定：行為非出於故意或過失者不罰，即寓此
    旨）；另者為自己責任原則，即行為人祇就自己之行為負責
    ，不能因他人之違法行為而負擔刑責。前者其主要內涵並有
    罪刑相當原則，即刑罰對人身自由之限制與所欲維護之法益
    ，須合乎比例原則。不唯立法上，法定刑之高低應與行為人
    所生之危害、行為人責任之輕重相符；在刑事審判上既在實
    現刑罰權之分配正義，自亦應罪刑相當，罰當其罪。是基於
    無責任即無刑罰原則，責任之評價與法益之維護息息相關，
    對同一法益侵害為雙重評價，為過度評價；對法益之侵害未
    予評價，則評價不足，均為所禁。刑罰要求適度之評價，俾
    對法益之侵害為正當之維護。因此，加重詐欺罪係侵害個人
    財產法益之犯罪，其罪數計算，以被害人數、被害次數之多
    寡，決定其犯罪之罪數；核與參與犯罪組織罪之侵害社會法
    益，因應以行為人所侵害之社會全體利益為準據，認定係成
    立一個犯罪行為，有所不同。是以倘若行為人於參與犯罪組
    織之繼續中，先後加重詐欺數人財物，因行為人僅為一參與
    組織行為，侵害一社會法益，應僅就首次犯行論以參與犯罪
    組織罪及加重詐欺罪之想像競合犯，而其後之犯行，乃為其
    參與組織之繼續行為，為避免重複評價，當無從將一參與犯
    罪組織行為割裂再另論一參與犯罪組織罪，而與其後所犯加
    重詐欺罪從一重論處之餘地（最高法院107年度台上字第106
    6號判決意旨參照）。次按如行為人於參與同一詐欺集團之
    多次加重詐欺行為，因部分犯行發覺在後或偵查階段之先後
    不同，肇致起訴後分由不同之法官審理，為裨益法院審理範
    圍明確、便於事實認定，即應以數案中「最先繫屬於法院之
    案件」為準，以「該案件」中之「首次」加重詐欺犯行與參
    與犯罪組織罪論以想像競合。縱該首次犯行非屬事實上之首
    次，亦因參與犯罪組織之繼續行為，已為該案中之首次犯行
    所包攝，該參與犯罪組織行為之評價已獲滿足，自不再重複
    於他次詐欺犯行中再次論罪，俾免於過度評價及悖於一事不
    再理原則。至於「另案」起訴之他次加重詐欺犯行，縱屬事
    實上之首次犯行，仍需單獨論以加重詐欺罪，以彰顯刑法對
    不同被害人財產保護之完整性，避免評價不足（最高法院10
    9年度台上字第3945號判決意旨參照）。查被告參與本案詐
    欺集團，擔任提款車手之工作，而該集團內部分工，先由詐
    欺集團其他成年成員以上開方式詐騙告訴人，再由被告臨櫃
    或至自動櫃員機提領詐得款項，再將詐得款項轉交共同被告
    彭觀明，共同被告彭觀明再依指示將該詐欺款項交付予本案
    詐欺集團其他成年成員，以此方式製造上開犯行金流之斷點
    ，致無從追查前揭犯罪所得之去向，而掩飾、隱匿該犯罪所
    得，被告共同對告訴人實施詐騙，並為被告參與犯罪組織後
    之首次詐欺犯行，揆諸前揭說明，被告上開所犯參與犯罪組
    織罪與三人以上共同詐欺取財、洗錢等行為間分別具局部同
    一性，且被告參與犯罪組織，以達不法取得告訴人財物之單
    一犯罪目的，即形式上獨立之行為，彼此之間具有全部或一
    部不可割之一致性或事理上之關聯性，且依一般社會通念，
    認應評價為一行為，自應適用想像競合犯之規定論以一罪，
    是被告所為，係以一行為觸犯組織犯罪防制條例第3條第1項
    後段之參與犯罪組織罪、刑法第339條之4第1項第2款之三人
    以上共同詐欺取財罪及洗錢防制法第14條第1項之一般洗錢
    罪，為想像競合犯，應依刑法第55條前段之規定，各從一重
    之三人以上共同犯詐欺取財罪處斷。
　㈤檢察官雖僅就被告三人以上共同詐欺取財及洗錢部分之犯行
    提起公訴，然檢察官就犯罪事實一部起訴者，其效力及於全
    部，本件被告前揭參與組織部分之事實，與前揭論罪科刑之
    被告三人以上共同詐欺取財及洗錢部分，具有想像競合犯之
    裁判上一罪之關係，而為起訴效力所及，並經本院當庭告知
    被告涉犯前開參與組織罪名（見本院卷第94頁）後，予以檢
    察官、被告及其辯護人辯論，本院自應併予審理。
三、撤銷改判之理由：　
  ㈠原審疏未詳查，遽認檢察官所舉之證據，尚不足以證明被告
    有三人以上共同詐欺取財犯行，而為被告無罪之諭知，尚有
    未洽。檢察官上訴指摘原判決諭知無罪不當，為有理由，自
    應由本院將原判決撤銷改判。
　㈡爰以行為人責任為基礎，審酌被告於本案犯罪前未曾因故意
    犯罪受有期徒刑以上刑之宣告，有本院被告前案紀錄表1份
    在卷可參（見本院卷第31頁），素行尚稱良好，正值青壯之
    年，不思以正途賺取錢財，明知現今社會詐欺集團橫行，其
    恣意詐欺行為往往對於被害人之財產及社會秩序產生重大侵
    害，竟貪圖不法利益，與詐騙集團合流，造成本案告訴人財
    產損失，對於社會秩序危害重大；又被告在本案係依「曾偉
    峯」之指示，臨櫃或操作自動櫃員機提領詐欺告訴人所得款
    項後，交付共同被告彭觀明，雖非犯罪主導者，但其配合詐
    騙集團之指示，共同遂行詐騙他人財物之犯行，所為應予非
    難，惟被告犯後雖否認犯行，然已於原審審理中與告訴人以
    10萬元達成調解，且已按期賠償告訴人損失共計4萬5,000元
    等情，有原審法院110年度原附民移調字第4號調解筆錄及本
    院公務電話查詢紀錄表各1份在卷可查（見原審卷第72-1至7
    2-2頁；本院卷第107頁），被告犯後態度尚稱良好，兼衡其
    犯罪之動機、目的、手段、於本院審理時自承智識程度為高
    職畢業，未婚，家中尚有父母雙親、姐姐，目前在朋友的小
    攤販上班之生活狀況（見本院卷第103頁）等一切情狀，量
    處如主文第2項所示之刑，以資儆懲。　
  ㈢110年12月10日公布之司法院釋字第812號解釋意旨略以：106
    年4月19日修正公布之組織犯罪防制條例第3條第3項規定：
    「犯第1項之罪者，應於刑之執行前，令入勞動場所，強制
    工作，其期間為3年。」（嗣107年1月3日修正公布第3條，
    但本項並未修正）就受處分人之人身自由所為限制，違反憲
    法比例原則及憲法明顯區隔原則之要求，與憲法第8條保障
    人身自由之意旨不符，應自本解釋公布之日起失其效力等語
    。故被告雖犯組織犯罪防制條例3條第1項後段之參與犯罪組
    織罪，然已無庸依同條例第3項規定審酌是否宣告強制工作
    ，附此敘明。
  ㈣查被告於本案犯罪前未曾因故意犯罪受有期徒刑以上刑之宣
    告，有前引之本院被告前案紀錄表1份在卷可按，其因一時
    失慮，致罹罪章，惟於原審審理中已與告訴人達成調解，且
    已部分賠償告訴人之損失，已如前述，本院認其經此偵審程
    序判處罪刑後，應知所警惕，當無再犯之虞，允宜給予展迎
    新生之機會，對其宣告之刑，認以暫不執行為適當，爰依刑
    法第74條第1項第1款之規定，宣告緩刑4年，以啟自新。另
    被告雖已履行調解內容所載部分款項，惟斟酌告訴人權益之
    保障，為督促被告遵守調解條件，併依刑法第74條第2項第3
    款規定，命被告應履行如附表所示之給付，倘被告於本案緩
    刑期間，違反上開所定負擔情節重大，足認原宣告之緩刑難
    收其等預期效果，而有執行刑罰之必要，依刑法第75條之1
    第1項第4款規定，得撤銷其緩刑之宣告，併此敘明。
　㈤沒收：　
　　⒈按犯罪所得，屬於犯罪行為人者，沒收之；於全部或一部
      不能沒收或不宜執行沒收時，追徵其價額，不予宣告沒收
      或追徵；又犯罪所得已實際合法發還被害人者，不予宣告
      沒收或追徵，刑法第38條之1第1項前段、第3項、第5項分
      別定有明文。次按基於「任何人不得保有不法行為之獲利
      」原則，對於因犯罪造成之財產利益不法流動，應藉由「
      沒收犯罪利得」法制，透過類似不當得利之衡平措施，使
      之回歸犯罪發生前的合法財產秩序狀態。從而若被害人因
      犯罪受害所形成之民事請求權實際上已獲全額滿足，行為
      人亦不再享有因犯罪取得之財產利益，則犯罪利得沒收之
      規範目的已經實現，自無庸宣告犯罪利得沒收、追徵。
　　⒉查被告因犯本案犯行所獲得之報酬為2,000元乙節，業如前
      述，雖未扣案，惟參酌被告於原審審理中與告訴人以10萬
      元達成調解，且已按期賠償4萬5,000元，應認被告已將上
      開犯罪所得發還予被害人，爰依刑法第38條之1第5項之規
      定，不予宣告沒收或追徵。
　　⒊次按犯洗錢防制法第14條之罪，其所移轉、變更、掩飾、
      隱匿、收受、取得、持有、使用之財物或財產上利益，沒
      收之；犯第15條之罪，其所收受、持有、使用之財物或財
      產上利益，亦同，洗錢防制法第18條第1 項定有明文。惟
      因洗錢行為之標的是否限於行為人者始得宣告沒收，法無
      明文，是倘法條未規定「不問屬於犯罪行為人與否均沒收
      」時，自仍以屬於被告所有者為限，始應予沒收。本件被
      告在扣除其為本案犯行之報酬後，已將告訴人匯入本案帳
      戶之款項提領，再轉交共同被告彭觀明，業經本院認定如
      前述，足見此部分款項非屬於被告所有，被告亦無事實上
      之管領處分權限，參酌上開所述，無從就告訴人匯入本案
      帳戶之款項，依洗錢防制法第18條第1項或刑法第38條之1
      第1項前段規定對被告宣告沒收，併予敘明。
據上論斷，應依刑事訴訟法第369條第1項前段、第364條、第299
條第1項前段，判決如主文。
本案經檢察官翁健剛提起公訴，檢察官林渝鈞提起上訴，檢察官
陳正芬到庭執行職務。
中　　華　　民　　國　　111 　年　　2 　　月　　16　　日
                  刑事第二十三庭審判長法  官  許永煌
                                      法  官  黃美文
                                      法  官  雷淑雯
以上正本證明與原本無異。
如不服本判決應於收受送達後20日內向本院提出上訴書狀，並應
敘述具體理由；其未敘述上訴理由者，應於上訴期間屆滿後20日
內向本院補提理由書（均須按他造當事人之人數附繕本）「切勿
逕送上級法院」。告訴人或被害人如對於本判決不服者，應具備
理由請求檢察官上訴，其上訴期間之計算係以檢察官收受判決正
本之日期為準。 
                                      書記官  林立柏
中　　華　　民　　國　　111 　年　　2 　　月　　24　　日
附錄：本案論罪科刑法條全文
中華民國刑法第339條之4
犯第339條詐欺罪而有下列情形之一者，處1年以上7年以下有期
徒刑，得併科1百萬元以下罰金：
一、冒用政府機關或公務員名義犯之。
二、三人以上共同犯之。
三、以廣播電視、電子通訊、網際網路或其他媒體等傳播工具，
    對公眾散布而犯之。
前項之未遂犯罰之。

洗錢防制法第2條
本法所稱洗錢，指下列行為：
一、意圖掩飾或隱匿特定犯罪所得來源，或使他人逃避刑事追訴
    ，而移轉或變更特定犯罪所得。
二、掩飾或隱匿特定犯罪所得之本質、來源、去向、所在、所有
    權、處分權或其他權益者。
三、收受、持有或使用他人之特定犯罪所得。
　　
洗錢防制法第14條
有第二條各款所列洗錢行為者，處7年以下有期徒刑，併科新臺
幣5百萬元以下罰金。
前項之未遂犯罰之。
前二項情形，不得科以超過其特定犯罪所定最重本刑之刑。

組織犯罪防制條例第3條
發起、主持、操縱或指揮犯罪組織者，處3年以上10年以下有期
徒刑，得併科新臺幣1億元以下罰金；參與者，處6月以上5年以
下有期徒刑，得併科新臺幣1千萬元以下罰金。但參與情節輕微
者，得減輕或免除其刑。
具公務員或經選舉產生之公職人員之身分，犯前項之罪者，加重
其刑至二分之一。
犯第1項之罪者，應於刑之執行前，令入勞動場所，強制工作，
其期間為3年。
前項之強制工作，準用刑法第90條第2項但書、第3項及第98條第
2項、第3項規定。
以言語、舉動、文字或其他方法，明示或暗示其為犯罪組織之成
員，或與犯罪組織或其成員有關聯，而要求他人為下列行為之一
者，處3年以下有期徒刑，得併科新臺幣3百萬元以下罰金：
一、出售財產、商業組織之出資或股份或放棄經營權。
二、配合辦理都市更新重建之處理程序。
三、購買商品或支付勞務報酬。
四、履行債務或接受債務協商之內容。
前項犯罪組織，不以現存者為必要。
以第5項之行為，使人行無義務之事或妨害其行使權利者，亦同
。
第5項、第7項之未遂犯罰之。　　　　

附表：
給付內容及方式 被告應給付林振旺新臺幣（下同）伍萬伍仟元，給付方法為共分11期，每期伍仟元，自民國111年2月25日起至111年12月25日止，按月於每月25日前給付伍仟元（匯入台新國際商業銀行股份有限公司帳號第00000000000000號、戶名林振旺帳戶），如有一期未履行，視為全部到期。